【裁判字號】    92,易,15
【裁判日期】    920130
【裁判案由】    妨害公務
【裁判全文】
臺灣新竹地方法院刑事判決                            九十二年度易字第一五號
    公  訴  人  臺灣新竹地方法院檢察署檢察官
    被      告  丁○○
右列被告因違反查封效力案件，經檢察官提起公訴（九十一年度偵字第一一五九號）
，本院判決如左︰
    主  文
丁○○無罪。
    理  由
一、本件公訴意旨略以：被告丁○○係設址於新竹縣湖口鄉長嶺村四湖尾十九之二號
    業贏企業股份有限公司（下稱業贏公司）之負責人，於民國八十三年十二月一日
    ，業贏公司以其所有放置於公司內之噴水平織機十四台、柴油堆高機一台、新型
    電子控制部分整經機一台等機器設備，設定動產擔保抵押權予新竹國際商業銀行
    股份有限公司（下稱乙○○○），以為借款之擔保，並經登記在案，惟嗣因業贏
    公司無法清償積欠乙○○○之債務，經乙○○○向本院聲請就上開機器設備強制
    執行，並經本院查封後交由丁○○之妻范秀鳳保管，然仍允許業贏公司繼續使用
    經查封之機器設備營業。詎丁○○因無法清償積欠陳舜南（另經檢察官為不起訴
    處分）之債務，竟意圖為自己不法之所有，於九十年七月九日，將業贏公司所有
    ，經本院查封中之噴水平織機十三台、柴油堆高機一台、新型電子控制部分整經
    機一台、碼布機一台、織布龍頭機十一台、穿絲架二台等機器設備，違背法院所
    施之查封效力，交予不知情之陳舜南用以抵償債務，因認被告涉有刑法第一百三
    十九條違背查封效力罪嫌等語。
二、（一）按犯罪事實應依證據認定之，無證據不得推定其犯罪事實；又不能證明被
    告犯罪或其行為不罰者，應諭知無罪之判決，刑事訴訟法第一百五十四條、第三
    百零一條第一項，分別定有明文。（二）再認定不利於被告之事實，須依積極證
    據，苟積極證據不足為不利於被告事實之認定時，即應為有利於被告之認定，更
    不必有何有利之證據；且事實之認定，應憑證據，如未能發現相當證據，或證據
    不足以證明，自不能以推測或擬制之方法，以為裁判基礎；而認定犯罪事實所憑
    證據，雖不以直接證據為限，間接證據亦包括在內；然而無論直接或間接證據，
    其為訴訟上之證明，須於通常一般之人均不致有所懷疑，而得確信其為真實之程
    度者，始得據為有罪之認定，若其關於被告是否犯罪之證明未能達此程度，而有
    合理性懷疑之存在，致使無從形成有罪之確信，根據「罪證有疑，利於被告」之
    證據法則，即不得遽為不利被告之認定，亦分別有最高法院三十年上字第八一六
    號、四十年台上字第八六號、七十六年台上字第四九八六號等判例可資參照。
三、公訴人認被告丁○○涉犯違背查封效力罪犯行，無非以：同案被告陳舜南供稱，
    被告丁○○表示無力清償借款，故願轉讓其所有機器以抵償債務，並當場簽立切
    結書等語，並有切結書影本一件可資佐證，再參以該切結書係於九十年七月九日
    晚間所書立，而陳舜南係隔日晚間前往搬運機器，倘被告係遭強迫，自有充分之
    時間向警方報案並請求協助，況陳舜南所搬運之機器體積龐大，數目眾多，須動
    用起重機耗費長時間始能搬運完畢，於陳舜南搬運時，被告亦有充分時間，向警
    方請求協助阻止陳舜南之行為，被告卻任由陳舜南將機器搬離，而被告之妻范秀
    鳳係於九十年七月十三日始向警察局報案稱工廠內之機器為陳舜南搬離，距陳舜
    南將機器搬離之時間已有二日餘，且其報案內容未言明係遭陳舜南強制搬離業經
    法院查封之機器，亦未言明被告遭強迫簽立切結書等事實，為其論據。
四、訊據被告丁○○堅詞否認有何違反查封效力之犯行，辯稱：陳舜南於九十年七月
    九日帶了很多人至業贏公司，為了自身的安全，不得不在切結書上簽名，翌日晚
    間七、八時，陳舜南又帶領一批人至業贏公司搬運機器，當時其並不願意將機器
    交由陳舜南抵償債務，其妻范秀鳳即當場報警，然而當晚警察並未前往處理，第
    二天曾至派出所瞭解，警員表示當天是因為找不到業贏公司之地址，始未前往，
    應有紀錄可查等語。
五、經查：
（一）業贏公司因積欠乙○○○債務，經本院於八十六年五月六日以八十六年度促字
      第五七一一號核發支付命令，經乙○○○持上開確定之支付命令為執行名義向
      本院聲請強制執行，本院於八十七年二月二十五日至業贏公司實施查封，查封
      之動產包括新型電子控制部份整經機一台、噴水平織機十四台及柴油堆高機一
      台，並交由被告之妻范秀鳳保管，有查封筆錄（見偵卷第二十頁、第二十一頁
      ）、查封物品清單（見偵卷第二十二頁背面）、查封照片十五幀（見偵卷第二
      十五頁至第二十九頁）附卷足參，並經本院調閱八十七年度執字第七六四號民
      事執行卷宗查明屬實。
（二）證人范秀鳳於本院審理時證稱，九十年七月十日晚上，陳舜南帶了比第一天還
      多的人來，陳舜南等人進來搬東西的時候，她曾告知這些機器都是乙○○○的
      東西，不能夠搬，但那些人說沒關係，她見狀不對，就到房間打電話給乙○○○承辦貸款業務的張先生，張先生說要報案處理，她就打一一○報案，報案前
      也有打電話給甲○○，因為機器有一部分是他的，報案後有告訴那些搬機器的
      人，但是他們不為所動地繼續搬，搬完就走了。九十年七月十一日她曾至乙○○○，表示查封的機器被人家搬走了，乙○○○的行員陳稱要去警察局備案，
      警局的人說她不是債權人，所以要乙○○○的人去備案，七月十二日乙○○○
      的人去備案，警察說要她和丁○○夫妻協助，才能備案，所以直到七月十三日
      她和丁○○跟乙○○○的人一起去備案才辦成等語；證人即警員丙○於本院審
      理時證述，九十年七月十日，勤務指揮中心接獲報案表示要警員前往業贏公司
      處理，勤務指揮中心轉告新竹縣警察局竹北分局湖鏡派出所值班人員，值班人
      員再轉告給他，他當天是負責巡邏，跟民防盧廷宏在一起，但是因為該處非常
      偏僻，他們找很久都沒有找到，所以就沒有前往業贏公司，本件因為報案人直
      接撥一一○報案，一一○通知竹北分局勤指中心，勤指中心通知派出所，所以
      他們找不到電話，無法和報案人聯絡，范秀鳳和乙○○○人員曾分別於七月十
      一日、七月十二日到湖鏡派出所，因為派出所認為這是民事債務糾紛，希望程
      序完備才接受報案，所以到七月十三日才完成報案程序等情；證人即乙○○○
      行員張芳忠於臺灣新竹地方法院檢察署九十一年度偵續字第五三號案件中結證
      稱，范秀鳳曾於九十年七月十日晚間八時許打電話給他，表示很多人到業贏公
      司搬機器，當晚他因為人在桃園縣平鎮市，太太又懷孕，所以無法趕過去，他
      告訴范秀鳳要請警察過去處理，過了十幾分鐘，他又打電話過去問，范秀鳳說
      已經報案了，第二天早上他再去工廠的時候機器已經被搬光了等語（見該卷第
      十八頁）；證人甲○○於本院審理時證稱，七月十日晚上八點左右有接到范秀
      鳳電話，表示有人要搬他的機台，請他過去處理，他到了業贏公司之後，看到
      陳舜南帶很多人，馬路上都是陳舜南等人開來的車，他向那些人表示一部分機
      器業經銀行設定抵押權，一部分機器是他個人買的，都不能搬，然而陳舜南等
      人還是照搬不誤，他沒有辦法阻止等語。證人范秀鳳、丙○、張芳忠、甲○○
      證言內容互核相符，應堪採信，且證人丙○庭呈之工作紀錄亦記載，「七月十
      日二十至二十二時巡邏勤務接獲勤指通報至長嶺村十六鄰附近有人搬東西經職
      至長嶺村查詢未發現立即通知有無報案人電話經查未有報案人電話經查無後繼
      續維持線上巡邏」，有工作紀錄一件附卷可參，足證陳舜南等人於九十年七月
      十日晚間八時許至業贏公司準備搬運機器時，丁○○之妻范秀鳳曾經先電詢乙○○○行員張芳忠，經張芳忠告知必須報警處理後，范秀鳳遂撥打一一Ｏ報警
      處理，且亦曾電洽其中部分機器之所有人甲○○前往處理，惟湖鏡派出所警員
      丙○於接獲勤務指揮中心報案後，因無法找到業贏公司之位置，乃未前往處理
      ，翌日范秀鳳、丁○○雖曾於九十年七月十一日至湖鏡派出所報案，乙○○○
      人員亦曾於同年七月十二日至該所報案，然均因派出所警員認為程序未完備，
      遲至同年七月十三日始受理該案。
（三）又證人甲○○於臺灣新竹地方法院檢察署九十一年度偵續字第五三號案件中結
      證稱，「（問：這批機器有部分是你的？）是」、「（問：當時你會不會害怕
      ？）我顧我的命就好了，我是善良老百姓」、「（問：為何你會害怕？）因為
      樓下有很多人」、「（問：當時他們有無講話？）沒有，但是表情很兇」（見
      該卷第十九頁至第二十一頁）等語，觀諸甲○○為部分機器之所有人，對於機
      器是否遭陳舜南等人搬運，當有極大之利害關係，仍未能保全機器，阻止陳舜
      南等人搬運之事實，顯然感受到當時情況對於自身安全之威脅性，否則豈可能
      任由陳舜南等人將機器搬離業贏公司，益徵被告於九十年七月十日晚間並無法
      阻止陳舜南等人強行搬走機器，倘被告確係自願將機器交由陳舜南等人抵償債
      務，即無立即委由其妻范秀鳳以電話通知乙○○○人員、機器所有人甲○○並
      報警處理之可能。
（四）被告雖於九十年七月九日在載有「茲因債務人丁○○先生積欠陳舜南先生總金
      額新台幣二千五百萬元正（不含利息八十四年至今）債務人願先將工廠所有機
      器交由陳舜南先生全權處理如下：一、織布機平之十三台。二、織布機龍頭機
      十台，三、碼布機一台。四、堆高機一台。五、整經機一台。六、穿綜架二台
      。七、綜絲五十萬條。以上七項總金額新台幣八百萬元做為清償部分債務，不
      足之款項本人丁○○先生盡所能償還。」等字句之切結書上簽名，有切結書一
      份附卷足參（見偵卷第十五頁），惟證人范秀鳳於本院審理時證稱，九十年七
      月九日晚上，陳舜南帶了很多人來，一來就清點機器，當場寫切結書的內容，
      就上樓要丁○○簽名，丁○○因為怕自身安全危險，所以才簽名的，當天寫切
      結書的時候，她有跟陳舜南等人說這些東西都已經被法院查封等語，而共同被
      告陳舜南於偵訊中供稱，九十年七月九日他和他太太、許文珍、潘文彬、林文
      成共五個人到業贏公司找被告丁○○，當天並未與丁○○說好，是直接找他的
      等情（見偵卷第六七頁），證人許文珍亦證稱當天共有五個人到業贏公司簽切
      結書，對方只有丁○○和他太太等語（見偵卷第六六頁），可證陳舜南於九十
      年七月九日偕同另外四人至業贏公司與被告處理債務事宜，業贏公司內僅有被
      告及其妻范秀鳳在場，則陳舜南等人因占人數上之優勢，被告為考量自己及妻
      子之人身安全，在無充分時間思考之情形下，自有可能在違背意願之情形下於
      切結書上簽名，苟被告係自願在切結書上簽名，同意將切結書上所載機器交由
      陳舜南全權處理並抵償債務，實無可能在翌日即阻礙陳舜南等人搬走機器，而
      委由其妻范秀鳳報警處理並通知債權人，益徵其在切結書上簽名僅係顧慮人身
      安全之權宜之計，是被告所辯並非無稽。至於共同被告陳舜南及證人潘文彬、
      許文珍於偵訊中雖均陳稱，並無任何人強迫丁○○簽切結書等情（見九十一年
      度偵續字第五三號卷第二十二頁，本案偵卷第六十六頁、六十七頁），惟陳舜
      南為免自己受刑事追訴，潘文彬、許文珍均係陳舜南帶同至業贏公司催討債務
      之人，基於迴護陳舜南之動機，供述實有可能悖於事實，自不足採。
（五）公訴人雖認上開切結書係九十年七月九日晚間所書立，而陳舜南係隔日晚間前
      往搬運機器，倘被告係遭強迫，自有充分之時間向警方報案並請求協助，然而
      被告在書立切結書後，在陳舜南至業贏公司搬運機器前，仍有可能因欠缺法律
      知識，不知事態嚴重而未立即報警處理，至公訴人又認陳舜南所搬運之機器體
      積龐大，於陳舜南搬運時，被告亦有充分時間，向警方請求協助阻止陳舜南之
      行為，卻任由陳舜南將機器搬離，而被告之妻范秀鳳係於九十年七月十三日始
      向警察局報告稱工廠內之機器為陳舜南搬離，然范秀鳳在陳舜南等人於九十年
      七月十日至業贏公司搬運機器時，已立刻報警處理，僅因警員未能找到地址而
      未前往處理，又因湖鏡派出所警員於同年七月十一日、七月十二日不接受報案
      ，於七月十三日始完成報案之手續，是以公訴人此部分論述顯與事實不符，自
      無從據以推論被告確有違背查封效力之犯行。
六、綜上所述，經本院調查後認為，由被告委由其妻范秀鳳於陳舜南等人搬運經本院
    查封之機器時，曾立即通知債權人即乙○○○之行員張芳忠、其中部分機器所有
    人甲○○，並報警處理之客觀事實，足以認定被告丁○○並非在自願之情形下簽
    立切結書，亦無法阻止陳舜南等人強行搬運查封物，其主觀上並不具有違背查封
    效力之故意，是被告上開辯詞尚堪採信，公訴人所舉之證據不足以證明被告犯罪
    ，此外，復查無其他證據足以認定被告有公訴意旨所指違背查封效力之犯行，而
    有合理性懷疑之存在，致無從形成被告有罪之確信，揆諸前揭說明，自應對被告
    為無罪判決之諭知。
七、據上論斷，應依刑事訴訟法第三百零一條第一項，判決如主文。
本案經檢察官陳榮林到庭執行職務。
中      華      民      國    九十二    年     一      月      三十    日
                                    臺灣新竹地方法院刑事第二庭
           法  官  雷  雅  雯
右正本證明與原本無異。
如不服本判決，應於判決送達後十日內向本院提出上訴狀( 應附繕本 )，上訴於臺灣
高等法院。
                                        書記官  汪  淑  菁
中      華      民      國    九十二    年     一      月      三十    日


司法院資訊處製作；財團法人民間司法改革基金會備份。
